【裁判字號】    99,台上,3198
【裁判日期】    990527
【裁判案由】    妨害電腦使用
【裁判全文】
最高法院刑事判決            九十九年度台上字第三一九八號
上  訴  人  台灣高等法院台南分院檢察署檢察官
被      告  甲○○
上列上訴人因被告妨害電腦使用案件，不服台灣高等法院台南分
院中華民國九十七年五月二十二日第二審判決（九十七年度上訴
字第三八九號，起訴案號：台灣台南地方法院檢察署九十五年度
偵字第一三四九二號），提起上訴，本院判決如下：
    主  文
上訴駁回。
    理  由
按刑事訴訟法第三百七十七條規定，上訴於第三審法院，非以判
決違背法令為理由，不得為之。是提起第三審上訴，應以原判決
違背法令為理由，係屬法定要件。如果上訴理由書狀並未依據卷
內訴訟資料，具體指摘原判決不適用何種法則或如何適用不當，
或所指摘原判決違法情事，顯與法律規定得為第三審上訴理由之
違法情形，不相適合時，均應認其上訴為違背法律上之程式，予
以駁回。本件原判決係以公訴意旨略稱：被告甲○○與其父之同
居人即告訴人簡美鎔不睦，其明知告訴人所有置於「大昌製藥廠
」（址設台南縣佳里鎮禮化里八鄰三０五號）辦公室內之桌上型
電腦（下稱系爭電腦）經告訴人儲存有GMP 藥廠等商業及個人資
料，竟未經告訴人同意，於民國九十五年七月五日至十二、十三
日間不詳時間，在上址以不詳方式破解告訴人於九十五年七月初
時所設定之開機密碼，藉以入侵上開電腦，並將該電腦內告訴人
所儲存之上開GMP 藥廠等商業及個人資料予以刪除，致生損害於
告訴人。嗣經告訴人於同年月十二、十三日間，欲以原設定之開
機密碼登入上開電腦使用時，發現無法遂行，始循線查知上情。
因認被告係犯刑法第三百五十九條之刪除他人電磁紀錄等罪嫌。
經審理結果，認為不能證明被告犯罪，第一審所為諭知被告無罪
之判決，為無不合，予以維持，駁回檢察官在第二審之上訴，已
詳敘其調查、取捨證據之結果及認應為無罪判決之心證理由。就
形式上觀察，原判決要無採證認事違背經驗法則、論理法則或理
由不備等違背法令之情形。原判決以被告所辯系爭電腦係大昌製
藥廠負責人黃合連所購買，置於大昌製藥廠辦公室，大昌製藥廠
員工得進出該辦公室，共用該電腦等情，迭經證人黃嫊惠、林惠
怡於偵查與第一審證實，告訴人於偵查時亦結證稱：平常偶爾也
會提供給其他員工使用作資料，於第一審具結證稱：系爭電腦有
開放給大昌製藥廠同事使用，同事必須用系爭電腦把公司文件資
料列印出來等語，則其所辯系爭電腦為其專用一節，尚難採信。
至告訴人所稱遭被告破解帳號密碼入侵後，遭更改密碼並刪除上
開電腦內私人檔案資料乙節，告訴人雖舉證人賴建明為證，然賴
建明於偵查及第一審供稱：伊沒有幫告訴人看是否有人進入系爭
電腦，也沒有去查系爭電腦被刪除的紀錄。因告訴人拿電腦給伊
修理時，並沒有要求伊證明電腦有被破解或刪除資料等語。告訴
人另稱在陳恆泰協助處理過程中，被告也承認刪除了系爭電腦內
公司的資料乙節，惟亦經證人陳恆泰於偵查時否認該情。至於告
訴人所提系爭電腦內資源回收桶之資料代表列印為證，因並非自
系爭電腦之資源回收桶內復原而得之資料，其如何無法據以證明
系爭電腦內確曾存有上開資料而遭被告刪除等情，俱經原判決論
述甚詳，原判決證據之取捨判斷並不違背客觀存在經驗法則或論
理法則，亦無認定事實未依證據之違法情事。檢察官上訴意旨略
謂：(一)依證人賴建明於第一審之證言，是告訴人沒有要求其查系
爭電腦被刪除的紀錄，也沒有查看是否有人曾進入系爭電腦，原
判決竟謂：依其證言尚難據以證明系爭電腦確有遭人入侵及刪除
其內告訴人所有之個人檔案等情，顯有判決理由矛盾之違法，原
判決遽謂：縱送請鑑識機關以特定回復軟體進行鑑識，亦無從認
定所回復者即係九十五年七月案發時遭刪除之電磁紀錄云云，亦
有判決不載理由之違法。(二)黃嫊惠係被告之姊，非大昌製藥廠員
工，其與被告均對告訴人甚為反感，其證稱是大昌製藥廠員工云
云，為不實之陳述，只要黃嫊惠提出大昌製藥廠自九十三年十月
至年底其簽署過之文件參閱即可明白。告訴人於九十五年七月設
定電腦開機密碼，同年七月十四日發現被人入侵並將電腦內所儲
存之GMP 廠商等商業及個人資料刪除，該期間林惠怡不在大昌製
藥廠任職，則林惠怡所證：除伊使用外，被告配偶吳靜怡、被告
之弟黃建渝亦有使用系爭電腦等語，即非實在。原審如傳喚黃建
渝、吳靜怡到庭即明，原審漏未調查，有應調查之事實而未調查
之違法。(三)系爭電腦為告訴人所有，有卷附支票存根聯可證外，
復經證人許宏仁證述在卷，大昌製藥廠並未於九十五年四月召開
有關電腦使用之會議，黃合連尤未於會議中說電腦為公司所有，
任何人都可以使用等語。林惠怡於九十五年四月初即已離職，其
有否參加會議，實有可疑，黃嫊惠並未任職於大昌製藥廠，渠二
人證詞即無足採。大昌製藥廠是否於九十五年四月召開電腦使用
之會議一節，除可傳喚黃合連到庭作證外，亦可命被告提出前揭
會議之會議紀錄以明真象，原審僅憑證人不實之證述，即予採信
，其採證有違經驗法則云云。惟查：（一）原判決依憑證人賴建
明於第一審證稱：我沒有幫告訴人看是否有人曾進入系爭電腦，
也沒有去查系爭電腦被刪除的紀錄。因當時告訴人拿電腦給我修
理時，我是依告訴人的要求，幫忙將密碼改回來，讓她可以登入
，但她沒有要求我證明電腦有被破解或刪除資料等語。認依賴建
明所證，尚難據以證明系爭電腦確有遭人刪除其內告訴人所有之
個人檔案等情。原判決上開認定，並未與證人賴建明之證言相抵
觸。至於告訴人於九十七年二月間所提之系爭電腦內資源回收桶
之資料代表列印資料，因系爭電腦並未扣案，告訴人提出列印資
料之時間距案發當時已一年餘，在無法排除案發後仍有使用之情
況下，縱送請鑑識機關以特定回復軟體進行鑑識，亦無從認定所
回復者即係九十五年七月案發當時遭刪除之電磁紀錄。況且本件
告訴人指述之犯罪時間為九十五年七月間，而上開資源回收桶內
之檔案資料，其最近一次修改日期或為九十七年一月三十日上午
，原審認無法據以證明系爭電腦內確曾存有上開資料而遭被告刪
除。原審上開採證認事之職權行使，難謂有何違反證據法則、判
決不備理由之情形。（二）原判決依憑證人林惠怡、黃嫊惠於第
一審之證述，認告訴人所指系爭電腦為其專用云云，並不足採信
，而許宏仁之證詞，如何不足採信，原判決亦已說明，其證據之
取捨判斷並不違背經驗法則或論理法則，亦無認定事實未依證據
情形。檢察官於原審審理時就上開林惠怡、黃嫊惠之證詞，亦表
示無意見，經原審審判長於證據調查完畢開始辯論前，所詢尚有
何證據請求調查時，檢察官亦答稱：無（見原審卷第六一、六二
頁）。其於上訴本院時始又爭執上開證人之證詞，並主張原審可
傳喚黃建渝、吳靜怡、黃合連到庭作證，亦可命黃嫊惠提出其在
大昌製藥廠簽署過之文件，命被告提出九十五年四月間召開有關
電腦使用會議之會議紀錄云云，自非依據卷內資料執為指摘之合
法上訴理由。其餘上訴意旨，對原判決究竟如何違背法令，未依
卷內訴訟資料為具體之指摘，徒憑己意，就屬原審採證認事職權
之適法行使，及原判決已經調查說明事項，任意指摘為違法，或
重為單純事實上之爭執，自不足據以辨認原判決已具備違背法令
之形式要件。本件上訴為違背法律上之程式，應予駁回。另起訴
書所指被告犯刑法第三百五十八條第一項之入侵電腦罪部分，核
屬刑事訴訟法第三百七十六條第一款之案件，既經第二審判決，
自不得上訴於第三審法院，檢察官就此部分竟復提起上訴，顯為
法律所不准許，應併予駁回。
據上論結，應依刑事訴訟法第三百九十五條前段，判決如主文。
中    華    民    國  九十九  年    五    月  二十七  日
                      最高法院刑事第二庭
                          審判長法官  莊  登  照
                                法官  陳  世  淙
                                法官  徐  昌  錦
                                法官  許  錦  印
                                法官  蘇  振  堂
本件正本證明與原本無異
                                      書  記  官
中    華    民    國  九十九  年    六    月    一    日
                                                       s

司法院資訊處製作；財團法人民間司法改革基金會備份。
